臺灣高等法院高雄分院刑事裁定　　　　　九十三年度聲再字第五二號
　　　再審聲請人
　　　即受判決人　　甲○○
右列聲請人因傷害等案件，對於本院九十二年度上易字第一五六八號中華民國九十三
年三月九日第二審確定判決（臺灣高雄地方法院九十一年度易字第一八一二號、臺灣
高雄地方法院檢察署九十年度偵字第一三五一八號），聲請再審，本院裁定如左：
      主      文
再審之聲請駁回。
      理      由
一、本件聲請再審意旨略以：
  (一)原判決未依調查有利被告之證據及事實：
    1.原審訴訟程序中，聲請人已具狀並當庭向法官聲請調閱高雄地方法院九十年度
      暫家護字第二０二號民事暫時保護令卷證，該卷證中有證人林贊炎及葉福清二
      人之供詞，均可證明聲請人並未對周淑芬犯傷害罪及毀損罪。原判決卻未理會
      處理聲請人之聲請，更對該有利於聲請人之證據漏未審酌。
    2.聲請人當庭要求原審法官傳訊所生子女林建陸、林士傑二人，出庭就聲請人並
      未傷害告訴人之事實作證。合議庭法官均同意聲請人傳訊兩位子女作證之聲請
      ，並諭命聲請人帶同二名子女出庭，已以裁定傳訊林建陸、林士傑二人出庭作
      證，且亦認為有出庭作證之必要，豈料，原審法官竟以「為幼童心理健康及福
      利設想」為理由，拒絕渠二人作證說明所目睹之事實。該二名子女所作證言絕
      對可證明聲請人未對周淑芬犯傷害罪。
    3.原審已依聲請人之聲請裁定准予對聲請人及告訴人雙方實施測謊，顯已認定測
      謊程序及結果屬於本案必要調查之事項及證據。然卻因原審指定錯誤的測謊單
      位即（高雄市警察局），以致於未能實施測謊。依專業分工之考量，對聲請人
      及周淑芬實施測謊之專業單位應為法務部調查局，原審竟未依聲請人之請求改
      由法務部調查局對兩造實施測謊，顯然有依法應予調查之證據未予調查之違法
      事實。
  (二)原審採認葉福清在原審出庭所作的『偽證』，及與事實嚴重不符之證言，作為判
    認聲請人有罪之依據。查，證人葉福清遭聲請人侵占犯罪等提出刑事自訴，與被
    告有刑事訴訟之對立關係。原審訴訟程序審理中，葉福清並未具結，其證言之可
    信與否已生法律效力之動搖，已可認定有偏頗之虞者所為之證言。暫依親屬利害
    關係而言，葉福清為周淑芬的姐夫，其證詞當然偏頗於周淑芬且對聲請人不利，
    其所為證言亦應予以存疑﹖葉福清在前開兩造暫時保護令的申請程序中已證稱『
    ：：：二人有互相拉扯，二人都有受傷，只是聲請人受到的傷比較重：：』，此
    已可直接證明被告並未對周淑芬犯傷害罪。豈料，葉福清卻為迴護周淑芬而翻異
    前供，在原審的證言竟作出與地方法院申請暫時保護令時所為之證言明顯衝突矛
    盾之證言。『案重初供』為刑事偵審之重大原則，葉福清在原審所為之證言與初
    供之證言衝突矛盾絕非事實，應不可採，應以伊在暫時保護令時所為之證言為可
    採。原審法官非但未依被告之聲請調閱暫時保護令在高雄地院實施程序之全部卷
    證，更無視於前開瑕疵及矛盾，偏頗違法的採信不該採信的證言，此亦有對於聲
    請人有利於證據漏未審酌之再審理由。
  (三)按：「不得上訴於第三審法院之案件，除前條規定外，其經第二審確定之有罪判
    決，如就足以生影響於判決之重要證據漏未審酌者，亦得為受判決人之利益聲請
    再審。」，此刑事訴訟法第四百二十一條定有明文。原判決有前開「足以生影響
    於判決之重要證據」未依法調查，更漏未審酌，當然有再審理由存在。
二、按有罪判決確定後，如係不得上訴第三審法院之案件，其經第二審確定有罪之判
    決如就足以影響於判決之重要證據漏未審酌者，得為受判決人之利益聲請再審，
    刑事訴訟法第四百二十一條固有明文。所謂「足生影響於判決之重要證據漏未審
    酌」，係指當事人於事實審法院判決前，已發現而提出之證據，足以影響、變更
    判決結果，而法院漏未審酌而言，苟事實審法院依調查之結果，本於論理法則、
    經驗法則，經取捨證據後認定事實者，既對卷附證據資料為價值判斷，而對被告
    不利之證據採酌據為論罪之依據，至其餘與前開論罪證據不相容之供述，縱屬對
    被告有利，仍無證據價值而不採，此係有意不採，並非疏而漏未審酌，尚不得據
    為聲請再審之理由。
三、經查：
  (一)原確定判決於審理中，已依聲請人之聲請分別傳訊證人林贊炎、葉福清二人，並
    於原確定判決二之(一)詳細審酌證人林贊炎、葉福清之證詞，並說明證人林贊炎之
    證詞何以不足採及證人葉福清之證詞何以可採之理由，即難認有足以生影響於判
    決之重要證據漏未審酌之情事。至於有無調閱臺灣高雄地方法院九十年度暫家護
    字第二０二號民事暫時保護令卷證參酌，對於本件犯罪事實之認定不生影響，併
    此明。
  (二)聲請人雖聲請傳訊其子林建隆、林士傑，以證明其未打告訴人，只有拉扯而已云
    云。而原確定判決則以：「被告及告訴人所生之子林建陸、林士傑經檢察官命被
    告於九十年八月三十日帶出庭做證時，分別為國小三年級及幼稚園大班，林建陸
    雖有「看過爸爸打媽媽好像有二次」、「（有無在楠梓國小看見爸爸打媽媽﹖）
    有，他們吵架，互相拉來拉去」之供述，林士傑則稱「不想講」、「不敢講」等
    語，檢察官因而將上開林建陸之證言採為不利於被告之證據，原審則未予採酌；
    本院審理時，被告又舉傳其子林建陸、林士傑，以證明其未打告訴人，只有拉扯
    而已；然林建陸、林士傑均尚幼小，父母皆為其等最親密之人，欲令其等為父母
    有無打架之事作證，不論是據實陳述或為不實之陳述，對於幼童均是傷害；況據
    被告自承：小孩上次出庭供稱伊有打告訴人後，伊父對小孩甚不諒解，乃被告明
    知此情；竟又要其二名子女作證，未免殘酷，本院為該二名幼童之心理健康及福
    利設想，認不宜讓其等作證，爰駁回被告之聲請。」原確定判決既已詳述不予傳
    訊林建陸、林士傑之理由，經核尚無不當。聲請意旨認本院未傳訊林建陸、林士
    傑，即有足以生影響於判決之重要證據漏未審酌，尚屬無據。
  (三)原確定判決曾函請高雄市政府警察局，就前開時間，被告有無為告訴人欲拿取胡
    琴及帶走小孩事與告訴人發生爭執，而強行推拉告訴人致使告訴人跌倒受傷，及
    故意強將四把胡琴折斷而損之等事項進行測謊，經原審通知被告前往該局刑事鑑
    識中心接受測謊鑑定結果，據該局函復稱：「：：：二、測謊鑑定之測試主題需
    以明確已發生之主要行為、動作為主，避免因情緒、感受、認知等刺激所產生之
    變數。三、貴院函請協助對甲○○案涉傷害等實施測謊鑑定，本局於九十三年二
    月十日下午二時實施測試，其坦承於九十年五月二十八日及六月十一日與被害人
    有發生爭執、肢體接觸、拉扯及折斷胡琴之行為，而要對林某在該過程中有無違
    反被害人意願或故意等情形進行測謊鑑定，認難以用明確之行為動作供測試題目
    之用，故無法協助測謊鑑定」，有該局九十三年二月十六日高市警鑑字第（０九
    三）００九三七四號函在卷可按，既無法鑑定，即無從為被告有利或不利之證明
    。從而，原確定判決未再囑託法務部調查局對聲請人進行測謊，核無不當。聲請
    意旨認未囑託法務部調查局對兩造實施測謊，原確定判決顯然違法，顯有重要證
    據漏未審酌之違誤，亦無可取。
四、本件聲請人之聲請再審，與刑事訴訟法第四百二十一條之規定不符，難認有再審
    理由，應予駁回。爰依同法第四百三十四條第一項，裁定如主文。
中    華    民    國     九十三     年       四       月      廿九      日
                              臺灣高等法院高雄分院刑事第三庭
                                  審判長法官  周賢銳
                                        法官  黃建榮
                                        法官  謝宏宗
右正本證明與原本無異。
不得抗告。
                                      書記官  賴梅琴
中    華    民    國     九十三     年       五       月       三       日
                                                                        Ｋ
